【裁判字號】    98,訴,331
【裁判日期】    990408
【裁判案由】    毒品危害防制條例
【裁判全文】
臺灣士林地方法院刑事判決               98年度訴字第331號
公  訴  人  臺灣士林地方法院檢察署檢察官
被      告  戊○○
指定辯護人  張馻哲律師
上列被告因毒品危害防制條例案件，經檢察官提起公訴（98年度
偵字第3731號），本院判決如下：
    主  文
戊○○犯附表二所示之罪，均累犯，各處如附表二所示之刑及沒
收如附表二所示之物。應執行有期徒刑貳拾年，未扣案之販賣毒
品所得新臺幣貳萬參仟元沒收之，如全部或一部不能沒收時，以
其財產抵償之。其餘被訴部分均無罪。
    事  實
一、戊○○（綽號「白猴」）前因竊盜案件，經臺灣高等法院判
    處有期徒刑2 年6 月確定，又因毒品危害防制條例案件，經
    臺灣臺北地方法院判處有期徒刑5 月確定，合併定應執行刑
    為有期徒刑2 年10月，於民國97年3 月12日縮刑期滿執行完
    畢；竟仍不知悔改，基於意圖營利販賣第二級毒品安非他命
    之犯意，於附表一所載時間、地點，分別以附表一所載價格
    ，販賣第二級毒品安非他命予如附表一所示之人施用。
二、案經臺灣士林地方法院檢察署檢察官簽分及臺北市政府警察
    局南港分局報請臺灣士林地方法院檢察署檢察官偵查起訴。
    理  由
壹、程序部分：
一、按刑事訴訟法採行直接審理原則及言詞審理原則，並保障被
    告之反對詰問權，於刑事訴訟法第159 條第1 項明定被告以
    外之人於審判外之言詞或書面陳述，除法律有規定者外，原
    則上不得作為證據。本件證人辛○○、庚○○、丙○○及乙○○於警詢中所為陳述，均為被告以外之人於審判外之陳述
    ，屬傳聞證據，而被告及辯護人已於本院準備程序就上開供
    述之證據能力提出爭執（詳見本院卷第42頁，本院98年11月
    2 日準備程序筆錄），本院審酌該等陳述作成之狀況，並考
    量證人辛○○、庚○○、丙○○及乙○○於本院審理時已到
    庭具結作證，並經檢、辯雙方為交互詰問，因認上開證人於
    警詢所為之陳述，尚與刑事訴訟法第159 條之2 或第159 條
    之3 所定情形不相符合，復查無其他得例外取得證據能力之
    法律依據，該項證據方法應予排除，即不具證據能力。
二、再按被告以外之人於偵查中向檢察官所為之陳述，除顯有不
    可信之情況者外，得為證據，刑事訴訟法第159 條之1 第2
    項定有明文。而該條在92年1 月14日之增訂理由第3 點中業
    已敘明，現階段刑事訴訟法規定檢察官代表國家偵查犯罪、
    實施公訴，依法其有訊問被告、證人及鑑定人之權，證人、
    鑑定人且須具結，而實務運作時，偵查中檢察官向被告以外
    之人所取得之陳述，原則上均能遵守法律規定，不致違法取
    供，可信性極高，為兼顧理論與實務，爰於該條第2 項增訂
    被告以外之人於偵查中向檢察官所為之陳述，除顯有不可信
    之情況外，得為證據等語。經查：本案證人辛○○、庚○○
    、丙○○、乙○○、丁○○及甲○○，因本案曾經於偵查中
    由檢察官命具結後，加以訊問，即合於法定程序，且其於檢
    察官訊問時之證述，依筆錄之記載，並無證據顯示係遭受強
    暴、脅迫、詐欺、利誘等外力干擾情形，或在影響其心理狀
    況致妨礙其自由陳述等顯不可信之情況，無顯不可信之情況
    ，而被告及辯護人復未能提出前揭證人在偵查中所述有何其
    他顯不可信之情況，證人辛○○、庚○○、丙○○、乙○○
    、丁○○及甲○○於偵查中向檢察官所述，自有證據能力。
三、末按本件認定事實所引用之其餘卷證資料（包含文書證據、
    物證等證據），並無證據證明係公務員違背法定程序所取得
    ，且被告及辯護人對本案引用之供述證據資料之證據能力，
    並未表示爭執，被告及辯護人於審判程序中復未於言詞辯論
    終結前表示異議，且卷內之文書證據及物證等，亦無顯有不
    可信之情況與不得作為證據之情形，則依刑事訴訟法第159
    條之5 之規定，本件認定事實所引用之所有文書證據、物證
    等證據，均有證據能力。
貳、有罪部分：
一、訊據被告戊○○固坦承認識證人辛○○及甲○○，惟矢口否
    認有何如附表一所示販賣第二級毒品安非他命之犯行，辯稱
    ：伊不認識庚○○、丙○○及乙○○，也沒有販賣毒品云云
    ，惟查：
(一)如附表一編號1 至4 及編號12部分：業據證人辛○○於偵查
    及本院審理中具結後證述：「（問：你總共向戊○○買過幾
    次安非他命?） 第1 次是97年3 月間，該次我們約在汐止市
    金龍湖附近，該次我買2 千元安非他命，量約0.4 公克，是
    我以0000000000手機打他0000000000手機，地點是他指示的
    。第2 次是去年5 月間，該次相約地點在南港區○○街，該
    次價錢、量及聯絡方式都一樣，第3 次是97年6 月間，該次
    我們約在南港區○○街的哈拉星球綱咖店，數量、價錢、聯
    絡方式均相同。（問：你於警詢中稱在7 月間在金龍湖也有
    買過1 次2 千元，有無此事?） 有，那1 次我是買2 千元。
    」（詳見臺北士林地方法院檢察署98年度他字第3682號卷，
    下稱他字卷，第88至89頁）、「（問：丙○○上次庭稱今年
    2 月間有與辛○○坐丁○○的車向戊○○買3 千元安非他命
    ，有無此事?） 確實有此事，我們1 人出1 千元。（問：為
    何上次偵訊時你們兩人沒有說?） 我忘了講這1 次。」（詳
    見臺北士林地方法院檢察署98年度偵字第3731號卷，下稱
    3731號偵卷，第14頁）、「（問：如何認識戊○○的？）羅
    瑞昌介紹認識的。（問：你吸食的毒品來源？）甲○○和我
    一起出錢買。（問：你跟甲○○是向何人買毒品？）戊○○
    。（問：你印象中跟戊○○買了幾次？）4 、5 次。（問：
    〈提示他字卷，第88頁以下偵查筆錄〉上面記載的交易地點
    、時間有無印象？）有。（問：你剛才提到你都是跟甲○○
    合買毒品，你有無跟其他人一起合資購買？）有，跟丁○○
    、丙○○一起合資。（問：跟丁○○、丙○○合資幾次？）
    1 次。（問：〈提示他字卷，第77頁以下辛○○警詢筆錄及
    指認紀錄〉指認紀錄是否你基於自由意志之下所為？）是。
    （問：你剛說跟丙○○、丁○○合資的那次買賣的過程為何
    ？）3 個人在丁○○他家，因為第二級毒品安非他命不夠，
    所以才合買，丁○○開車載我們去，是丁○○跟賣家聯絡，
    去哪我忘了，共買了3 千元，各出1 千元，那次是跟戊○○
    買，1 千元是交給丁○○。（問：你跟戊○○買毒品，你有
    無親自跟他當面交易？）有2 次，其他的是透過甲○○。（
    問：97年3 、5 、6 、7 月這4 次，那2 次是親自去的？）
    哈拉星球、福德街的那2 次是我親自去的。（問：有看到賣
    毒品的人的長相嗎？）有，是庭上的被告。（問：5 月、6
    月這2 次有把錢給對方嗎？有無拿到第二級毒品安非他命？
    ）有。（問：97年3 月、7 月這2 次有無拿到毒品？）有，
    錢是交給甲○○，甲○○沒有把錢還我。（問：被告的行動
    電話你是如何得知？）我看到甲○○的手機而得知。（問：
    你如何知道戊○○在賣毒品？）有外號『白猴』，從羅瑞昌
    他姐姐那邊知道的。（問：你知道戊○○的工作嗎？）不知
    道，也不知道他家住哪裡，也沒有仇恨。（問：98年2 月是
    在丁○○家要施用毒品嗎？）是。（問：在哪裡交易？）在
    汐止大同路，晚上時。（問：你們當天是誰開汽車？戊○○
    是坐什麼交通工具？）丁○○開車，戊○○是開汽車。（問
    ：回到丁○○住處時有無吸用毒品？）有。（問：你如何確
    認你跟甲○○拿到的毒品是戊○○賣給你的？）因為甲○○
    要去拿的時候有跟我講。（問：甲○○是如何告訴你交給你
    的毒品是向戊○○買的？）甲○○在跟對方聯繫時我有在場
    ，我有聽到他們在說約在哪裡碰面，也有聽到甲○○稱呼對
    方『白猴』。（問：〈提示他字卷，第89頁〉你剛才說97年
    3 月7 月這兩次是由甲○○聯絡對方的，那之前又說是由你
    自己聯絡對方的，何次為正確？）是由甲○○用我的手機聯
    絡對方的。（問：打完電話手機有無還你？有看到通話紀錄
    嗎？）有，上面撥出去的號碼是戊○○的號碼。（問：〈提
    示他字卷，第89頁〉你在偵查中所提到的4 次購買第二級毒
    品安非他命是否都是你自己購買還是合資？）合資的，4 次
    都是跟甲○○。（問：為何4 次都是跟甲○○合資，為何有
    時是你去買，有時是他去買？）因為甲○○懶得去，就會叫
    我去買。（問：你與甲○○合資，是各出多少？）每次都是
    每人各出1000元。（問：那你負責去購買時，甲○○有無將
    出資款項交給你？）有。（問：為何你每次都要跟甲○○合
    資購買？）因為我們每天都在一起，我們是朋友。（問：每
    次買回來都是買多少量？）0.4 公克。買回來沒有分，都一
    起用掉。（問：你的綽號是否叫『大胖』？）是。（問：甲○○的綽號？）『矮子』。（問：戊○○的綽號？）『白猴
    』。」（詳見本院卷第93至102 頁）等語明確，審酌證人辛○○就其向被告購買第二級毒品安非他命之時間、地點、價
    格及數量等重要內容所證述之前後內容均相符合，其與被告
    間亦無何怨隙，當無甘冒偽證罪責而到庭指證被告販毒之理
    ；而被告自承與證人辛○○、甲○○認識而無仇怨，且證人
    甲○○於警詢及偵查中亦證稱：「我是向『白猴』購買安非
    他命，都是打『白猴』的手機0000000000號聯絡，買過很多
    次，次數我忘記，都是先跟他電話聯絡，約在舊庄、南港或
    汐止的路旁當場交給他錢，『白猴』就會將毒品交給我」、
    「我跟被告買過很多次，但其他的時間、地點我都忘記了」
    （詳見臺北士林地方法院檢察署97年度他字第3655號卷，下
    稱3655他字卷，第23至24頁、第28至29頁）等語，就其曾與
    被告交易毒品、被告之聯絡方式及毒品交易慣常約定地點所
    供亦與證人辛○○前開所述相符，參以證人甲○○所持用之
    門號0000000000號行動電話與證人辛○○所持用之門號0000
    000000號行動電話分別於98年1 月2 日、同年月5 日、同年
    月11日、同年月15日聯絡，通話內容提及：「剩下殘渣」、
    「過來我家，啊，球（指安非他命吸食器）」、「你到底有
    沒有東西」等與毒品有關之暗語，另證人甲○○所持用之門
    號0000000000號行動電話與被告持用之門號0000000000號行
    動電話分別於98年1 月16日、同年月20日聯絡，通話內容為
    ：「A ：我矮子，胖子（指辛○○）的朋友。B ：怎樣？A
    ：我現在要過去跟你處理啦。B ：多少。A ：2 張，你在哪
    。B ：2 張喔。」、「A ：我已經處理了。B ：喔你跟別人
    拿好了喔。A ：嗯啊，晚一點我自己會再找你。B ：好啦沒
    關係。」、「A ：處理、一樣2000啊。B ：喔。A ：嗯啊，
    你在哪。B ：我等一下會去南港喔。」（A ：甲○○，B ：
    被告）等語，亦提及「處理」、「1 張」、「2 千」等安非
    他命交易之代稱，是證人辛○○與甲○○直至98年1 月間仍
    有就施用毒品等事相互聯絡，證人甲○○並持續向被告購買
    毒品，此有甲○○0000000000通訊監察譯文1 份（詳見本院
    卷第104 至10 9頁）在卷可佐，證人辛○○前揭所述其均與
    證人甲○○一同向被告購買安非他命一節，堪認屬實；再證
    人辛○○證稱如附表一編號12所示與丙○○、丁○○合資向
    被告購買安非他命一節，並經證人丙○○到庭結證稱：「（
    問：還記不記得是在什麼場合見到被告？）我和辛○○、丁○○一起去拿毒品才見過他。（問：說明辛○○、丁○○如
    何一起拿毒品？）當天和辛○○去找丁○○，因為第二級毒
    品安非他命不夠用，丁○○開車載我們去汐止拿毒品，我們
    一起合買。（問：對方毒品的交付方式？）丁○○下車跟對
    方拿，我跟辛○○在車上，我們開車走時有看到『白猴』。
    （當天毒品是不是當天就吸食完畢？）我在丁○○家吸一吸
    就走了。（問：那一包毒品還有誰跟你一起吸？）丁○○、
    我、辛○○。（問：你跟丁○○、辛○○三人當日是如何聯
    絡去拿毒品？）我跟辛○○去找丁○○要一起施用毒品，發
    現毒品不夠。（問：你們在98年2 月份這次是否是先跟辛○○、丁○○約好一起用毒品？）是，約好在丁○○家用，到
    場後三個人都有用。（問：〈提示3731號偵卷第10頁〉是否
    為1 人出1 千元？）是。（問：〈提示同前筆錄〉當時要買
    的量是否為0.7 公克？）我不記得，但筆錄上的內容是實在
    的。（問：毒品的來源？）跟「白猴」聯絡上，然後跟「白
    猴」拿的。（問：〈提示同卷第7 頁〉有無看過這張指認紀
    錄表，是否你自己做的？）有看過，是我自己做的。（問：
    你跟被告認識嗎？有無仇恨？）認識，沒有仇恨。（問：當
    天用剩的毒品後來由誰保管？）丁○○。（問：是誰負責與
    賣毒品的人聯絡？）丁○○。（問：指認賣毒品的人時，警
    察有無在旁給你指示？）我只說『白猴』，警察說『白猴』
    就是戊○○，但警察沒有說照片哪個人是戊○○。（問：你
    在警察局指認時是否是按你所記得的特徵去指認？）是。（
    問：你說你認識戊○○是因為丁○○、辛○○跟你去買毒品
    時看到戊○○的，你是在何處看到戊○○？）在車上。（問
    ：據你剛才所說，交易毒品時，在場除了丁○○、辛○○與
    你之外，對方只有1 人，那你所說的「白猴」是否就是戊○○？）是。」（詳見本院卷第84至92頁）等語綦詳，核與證
    人丁○○前於偵查中所述：「（問：丙○○上次庭稱98 年2
    月間有與辛○○坐丁○○的車向戊○○買3 千元安非他命，
    有無此事?） 有，事先是我與戊○○聯絡，我們1 人出1 千
    元。」（詳見3731號偵卷第14頁）相符，應堪採信。此外，
    復有證人辛○○於臺北市政府警察局南港分局指認犯罪嫌疑
    人紀錄表1份 在卷可稽（詳見他字卷第81頁），事證明確，
    被告犯行堪以認定。
(二)如附表一編號5 至9 部分：業據證人乙○○於偵查及本院審
    理中結證稱：「（問：你總共向戊○○買過幾次安非他命?
    ）第1 次是97年11月間，該次我們約在汐止市○○路的消防
    隊，該次我買2 千元安非他命，量約1 小包，事先是甲○○
    跟他聯絡的，我不知道戊○○的手機號碼。最後1 次是98年
    1 月中旬，地點、價錢、量及聯絡方式都一樣。中間每隔1
    、2 個禮拜都會跟他買1 次，每次買的數量、價錢都一樣，
    總共向他買過最少有5 次。」（詳見他字卷第91至92頁）、
    「（問：你認不認識在座戊○○？）我都是跟甲○○去跟戊○○拿毒品。（問：你可以說明一下甲○○跟被告拿毒品的
    經過？）甲○○打電話給戊○○跟他約地方拿毒品。（問：
    你知道這兩次都約在哪裡？）臺北縣汐止市○○路某消防隊
    附近。（問：你與庭上被告有無仇恨？）與他無仇恨。（問
    ：98年1 月間你施用的毒品是從何而來的？）與甲○○去跟
    戊○○買的。（問：你這次有無出錢？）有出1 千元，甲○○也出1 千元。（問：你98年1 月前你跟甲○○去向戊○○
    拿過幾次毒品？）2 、3 次。（問：97年11月間，是否曾經
    去臺北縣汐止市○○路某消防隊附近跟戊○○拿毒品？）有
    。（問：97年11月到98年1 月間是否曾經到臺北縣汐止市○○路某消防隊附近跟戊○○拿毒品？）有，拿過2 、3 次，
    97 年11 月拿了1 次，12月拿了1 次，1 月拿了1 次。（問
    ：你們每次買的量是多少？）1 到2 千元。（問：你剛才說
    是在97年11月、12月及98年1 月各有1 次，另外2 次是在何
    時？)97 年12月應該是總共有3 次。 (問：你這5 次拿毒品
    是否都有跟甲○○一起去？）有。（問：回來有跟甲○○一
    起用嗎？）有。（問：是誰跟戊○○聯絡的？）甲○○。（
    問：拿的時候有見到戊○○嗎？）有看過2 、3 次。（問：
    98年1 月你有出資，是你跟甲○○合資的，那次交易你在場
    嗎？）我在車上。（問：有拿到第二級毒品安非他命嗎？）
    甲○○回到車上，身上就有毒品了。（問：他有把錢還給你
    嗎？）沒有。（問：98年1 月出發之前你有無看到甲○○與
    何人聯絡？）戊○○，是甲○○告訴我的。（問：你們是在
    哪裡交易？）臺北縣汐止市○○路某消防隊附近。（問：警
    察局的指認是否你親自指認？）是。（問：98年1 月份你有
    跟甲○○去拿毒品，那次是在臺北縣汐止市○○路某消防隊
    附近，另外4 次是在何處？）也是在臺北縣汐止市○○路某
    消防隊附近。（問：剛提到有跟甲○○去拿5 次毒品，除了
    98年1 月是合資買的，其餘4 次有合資嗎？）沒有合資。（
    問：既然沒有合資為何這4 次你要陪甲○○去拿？）因為當
    時沒有工作。（問：既然你害怕被警方查獲，為何還要陪甲○○去拿？）他叫我陪他去。」（詳見本院卷第133 至142
    頁）等語明確，觀之證人乙○○就其向被告購買第二級毒品
    安非他命之時間、地點、價格及數量等重要內容所證述之前
    後內容均相符合，其與被告間亦無何怨隙，當無甘冒偽證罪
    責而到庭指證被告販毒之理；而被告自承與證人甲○○認識
    ，且證人甲○○於偵查中所證（如前所述），就其曾與被告
    交易毒品、被告之聯絡方式及毒品交易慣常約定地點所供亦
    與證人乙○○前開所述相符，參以證人甲○○所持用之門號
    0000000000號行動電話與證人乙○○所持用之門號00000000
    00號行動電話分別於98年1 月1 日、同年月2 日、同年月8
    日聯絡，通話（簡訊）內容提及：「東西用吸管吐一半起來
    我們留著，說我要的」、「B ：你打小狗（指己○○）看他
    處理好了沒」、「B ：小狗等一下如果叫他拿東西過來，他
    借地方他要嗎？A ：是喔，應該會吧。B ：如果沒有就叫他
    現在拿到你那。」、「A ：看有沒有可以處理嗎。B ：要問
    啊。A ：你問一下，我問沒有耶。」（A ：甲○○，B ：乙○○）等購買及施用安非他命等暗語，是證人乙○○與甲○○直至98年1 月月間仍有就施用毒品等事相互聯絡，證人甲○○並持續向被告購買毒品（此部分通訊監察譯文詳前段所
    述），此有甲○○0000000000通訊監察譯文1 份（詳見本院
    卷第104 至109 頁）在卷可佐，證人乙○○前揭所述其均與
    證人甲○○一同向被告購買安非他命一節，堪認屬實；此外
    ，復有證人乙○○於臺北市政府警察局南港分局指認犯罪嫌
    疑人紀錄表1 份在卷可稽（詳見他字卷第86頁），事證明確
    ，被告犯行堪以認定。
(三)如附表一編號10至11部分：業據證人庚○○於偵查及本院審
    理中具結後證稱：「（問：你總共向戊○○買過幾次安非他
    命?） 共2 次，第1 次是98年1 月9 日，約在南港路1 段的
    南港農會路邊，該次我買1 千元安非他命，量約0.2 公克，
    是我以公用電話機打給他0000000000手機，地點是他指示的
    。第2 次是1月18日，該次相約地點在汐止市○○○路邊，
    該次買的價錢、量及聯絡方式都一樣。」（詳見他字卷第10
    5 頁）、「（問：有無跟戊○○買過毒品？）有，2 次。（
    問：是否如偵查筆錄所述98年1 月9 日及98年1 月18日？）
    是。（問：地點是否於南港農會及南陽橋路邊？）是。（問
    ：這兩次購買毒品是如何跟被告聯絡？）用公用電話打給他
    。（問：是否購買1000元數量為0.2 公克？）是，錢是給被
    告，也有拿到第二級毒品安非他命。（問：你如何知道戊○○的電話號碼？）甲○○在我跟戊○○買第二級毒品安非他
    命之前有跟我借電話打給他，所以我才有戊○○的電話。（
    問：你如何知道戊○○在賣第二級毒品安非他命？）聽甲○○說的。」（詳見本院卷第81至83頁）等語綦詳，觀之證人
    庚○○就其向被告購買第二級毒品安非他命之時間、地點、
    價格及數量等重要內容前後所證述之內容均一致，其與被告
    間亦無何怨隙，此為被告所自承，證人庚○○當無甘冒偽證
    罪責而到庭具結指證被告販毒之理；而被告自承與證人甲○○認識，且證人甲○○於偵查中所證（如其所述），就其曾
    與被告交易毒品、被告之聯絡方式及毒品交易慣常約定地點
    所供亦與證人庚○○前開所述相符，參以證人甲○○所持用
    之門號0000000000號行動電話與證人庚○○所持用之門號00
    00000000號行動電話分別於98年1 月9 日、同年月18日聯絡
    ，通話內容提及：「A ：益啊，拿一些來啦。B ：怎樣，A
    ：幫我開門，我朋友要處理，快啦。」、「A ：昨天要處理
    。B ：後來有拿到嗎？A ：你就沒有接啊。B ：你沒有找白
    猴喔。A ：他也沒有接。」（A ：甲○○，B ：庚○○）等
    購買安非他命之暗語，是證人庚○○與甲○○直至98年1 月
    月間仍有就購買毒品等事相互聯絡，證人甲○○並持續向被
    告購買毒品（此部分通訊監察譯文詳前段所述），此有甲○○0000000000通訊監察譯文1 份（詳見本院卷第104 至109
    頁）在卷可佐，證人庚○○前揭所述其自證人甲○○處得知
    被告有販賣安非他命進而向被告購買一節，堪認屬實；此外
    ，復有證人庚○○於臺北市政府警察局南港分局指認犯罪嫌
    疑人紀錄表1 份在卷可稽（詳見他字卷第101 頁），事證明
    確，被告犯行堪以認定。
(四)再按，販賣第二級毒品安非他命係政府嚴予查緝之違法行為
    ，且安非他命可任意分裝或增減其分量，而每次買賣之價量
    ，亦隨時隨雙方關係之深淺、當時之資力、需求程度及對行
    情之認知等因素，機動的調整，因之販賣之利得，除經坦承
    犯行，或帳冊價量均記載明確外，委難察得實情，是縱未確
    切查得販賣賺取之實際差價，但除別有事證，足認係按同一
    價格轉讓，確未牟利之情形外，尚難執此認非法販賣之事證
    有所不足，致知過坦承者難辭重典，飾詞否認者反得逞僥倖
    ，而失情理之平；且安非他命之價格昂貴，取得不易，凡為
    販賣之不法勾當者，苟無利可圖，應無甘冒被查緝法辦重刑
    之危險，平白無端義務為該買賣之工作，是其販入之價格必
    較售出之價格低廉，而有從中賺取買賣差價牟利之意圖及事
    實，應屬符合論理法則且不違背社會通常經驗之合理判斷。
    查本件被告於前開如附表一編號1 至12部分販賣第二級毒品
    安非他命之犯行，苟無利得，豈會甘冒重刑之風險，與買家
    相約交易毒品，被告就前開各次販賣第二級毒品安非他命之
    犯行，均有利得，應可認定。
(五)末查，被告所持用之門號0000000000號行動電話於97年12月
    23日至98年1 月21日之通訊監察譯文（詳見臺灣士林地方法
    院檢察署98年度偵字5864號卷第68至81頁）中，通話內容提
    及：「A ：要多少。B ：1 千。A ：喔，好。」（A ：被告
    ，B ：某男，97年12月27日17時26分10秒）、「B ：半個啦
    。A ：好啦，我在橫科網咖，快一點喔。B ：啊500 晚一點
    給你可以嗎？A ：欠我多少了？B ：1500啦。A ：好啦，我
    先拿給你。」（A ：被告，B ：志偉，97年12月27日19時12
    分42秒）、「B ：3 張處理1 克給我好不好。A ：沒辦法啦
    。B ：現金。A ：這支電話不要再講了啦。」（A ：被告，
    B ：住噎，98年1 月21日18時45分03秒）、「（B ：如果可
    以我到消防局那裡等你好不好。A ：沒辦法啦。」（A ：被
    告，B ：住噎，98年1 月21日18時45分41秒）、「A ：我在
    松山哈拉星球這裡。福德街成福路口。B ：喔你在網咖喔，
    A ：對啦。B ：你有褲子嗎？A ：要幾件？」（A ：被告，
    B ：某男，98年1 月22日15時06分31秒）、「A ：怎樣你要
    拿幾個？B ：2 個啦。等一下還有人要拿1 個。A ：這樣你
    身上多少。B ：我現在2 千多而已，剛剛跟你講的這樣啊。
    」（A ：被告，B ：不良，98年1 月22日18時22分33秒）、
    「B ：我要拿褲子。A ：我打給你，這支不要講。」（A ：
    被告，B ：肥龍，98年1 月23日01時13分26秒）、「A ：你
    要什麼。褲子喔。B ：還有另外1 個也要啊。A ：2 個都要
    。B ：對啊。A ：要多少。B ：1 個2 千，1 個1 千。A ：
    嗯。」（A ：被告，B ：世源，98年1 月23日07時44分24秒
    ）、「B ：現在有嗎？A ：這支電話不要講聽不懂嗎？」（
    A ：被告，B ：甲○○，98年1 月24日10時45分32秒）、「
    B ：要處理啦。A ：多少。B ：7 千。」（A ：被告，B ：
    某男，98年1 月24日12時39分52秒）、「B ：他是要1 千元
    軟的，1 千元硬的。A ：女人，你跟他講改天再做啦。」（
    A ：被告，B ：阿凱，98年1 月24日15時08分26秒）、「（
    簡訊）白猴幫忙處理一下處理1 張你在哪兒我過去。」（98
    年1 月31日18時15分42秒）等語所提及之「哈拉星球網咖」
    、「橫科網咖」、「消防局」均為被告出沒地點，而與前開
    證人所述毒品交易地點相符；且前所提及之「3 張處理1 克
    」、「硬的」、「1 張」、「2 個」等詞，被告均坦承此指
    「安非他命1 克3 千元」、「安非他命」、「1 千元」、「
    安非他命的重量」等第二級毒品安非他命價格及數量之代稱
    明確，復坦承有使用門號0000000000、0000000000、000000
    0000號之行動電話，3 支均為易付卡（詳見本院99年3 月11
    日審判筆錄第14至20頁），惟辯稱：這些都是朋友借錢、欠
    錢要還錢或是請伊幫忙拿安非他命云云，然觀之前開通訊監
    察譯文內容，來電者均向被告稱要找被告處理，被告亦直接
    詢問欲購買毒品之數量並回答價格，而均未提及有何代買安
    非他命一情，且被告供稱從事油漆工作，並未兼差，亦未從
    事放款，卻申請3 支易付卡之行動電話交替使用，嗣被告並
    於電話中向來電者稱勿用該支電話講，凡此均與一般販賣毒
    品者使用多支電話逃避查緝之常情相符，綜上所述，被告所
    辯委無可採，其販賣第二級毒品安非他命之犯行均堪認定，
    應依法論科。
二、新舊法比較適用
(一)行為後法律有變更，致發生新舊法比較適用時，除與罪刑無
    關者，例如易刑處分、拘束人身自由之保安處分等事項，不
    必列入綜合比較，得分別適用有利於行為人之法律，另從刑
    原則上附隨於主刑一併比較外，於比較新舊法時應就罪刑有
    關之一切情形，含本刑及有關之共犯、未遂犯、想像競合犯
    、牽連犯、連續犯、結合犯，以及累犯加重、自首減輕暨其
    他法定加減原因（如身分加減）與加減比例等，綜其全部罪
    刑之結果為比較後，擇較有利者為整體之適用，不能予以割
    裂而分別適用個別有利之條文。
(二)被告行為後，毒品危害防制條例第4 、11、11之1 、17、20
    、25條條文條業於98年5 月20日以華總一義字第0980012514
    1 號修正公布，並於98年11月20日公布施行，修正後第4 條
    第2 項規定：「製造、運輸、販賣第二級毒品者，處無期徒
    刑或七年以上有期徒刑，得併科新臺幣一千萬元以下罰金。
    」，而舊法第4 條第2 項規定：「製造、運輸、販賣第二級
    毒品者，處無期徒刑或七年以上有期徒刑，得併科新臺幣七
    百萬元以下罰金。」，經比較修正前後關於罰金刑之規定，
    以修正前法律，較有利於行為人。且被告未於偵、審中自白
    販賣毒品犯行，即無修正後毒品危害防制條例第17條第2項
    之適用，是本件被告販賣第二級毒品之行為，應適用修正前
    毒品危害防制條例第4 條第2 項之規定。
三、核被告於附表一編號1 至12所為，均係犯毒品危害防制條例
    第4 條第2 項之販賣第二級毒品罪。被告持有第二級毒品之
    低度行為，應為其販賣第二級毒品之高度行為所吸收，不另
    論罪。被告於附表一編號1 至12販賣第二級毒品之犯行，均
    犯意各別，行為互異，應予分論併罰。另被告有如事實欄所
    載之前科，此有其等臺灣高等法院被告前案紀錄表及臺灣士
    林地方法院檢察署刑案資料查註紀錄表各1 件在卷可稽，其
    受有期徒刑執行完畢後5 年內再犯前開有期徒刑以上之罪，
    應依刑法第47條第1 項之規定論以累犯，各加重其刑（無期
    徒刑部分不得加重）。再如附表一編號1 至4 部分，係辛○○與甲○○合資向被告購買，如附表一編號5 至9 部分，則
    係乙○○與甲○○一同向被告購買，均如前述，公訴人就附
    表一編號1 至4 、編號5 至9 部分，分別誤認為辛○○、乙○○單獨向被告購買，皆有未洽，併此敘明。爰審酌被告之
    素行，有前開臺灣高等法院被告前案紀錄表及臺灣士林地方
    法院檢察署刑案資料查註紀錄表各1 件在卷可稽，素行不良
    ，復考量被告販賣毒品之次數，暨被告之生活狀況以及犯後
    否認犯行，矯詞卸責等一切情況，分別量處如附表二所示之
    刑，並定其應執行刑。
四、被告因本件先後12次販賣第二級毒品安非他命所得之現金，
    分別詳如附表所示，合計23,000元，雖未扣案，仍應依毒品
    危害防制條例第19條第1 項規定，於各該販賣第二級毒品罪
    刑項下諭知沒收，如全部或一部不能沒收時，均以其財產抵
    償之。
參、無罪部分：
一、公訴意旨略以：被告戊○○分別於：
(一)97 年8月間某日、97年9 月間某日，在臺北縣汐止市○○街
    某網咖店內販賣第二級毒品予壬○○，每次2 千元1 小包。
(二)97 年12 月中旬某日、98年1 月初某日、98年1 月中旬某日
    、98年2 月初某日、98年2 月8 日及98年2 月14日晚間8 時
    許，在臺北市○○區○○路某網咖店外，販賣第二級毒品予
    己○○，每次2 千元1 小包。
(三)97 年11 月間某日在臺北縣汐止市○○街某處、97年12月間
    某日在臺北縣汐止市山區某處、98年1 月間某日在臺北市○○區○○街某處，販賣第二級毒品予丁○○，每次2 千元約
    0.5公克。
(四)98 年1月中旬某日在臺北縣汐止市○○道下某加油站內、98
    年2 月初某日、98年2 月12日在臺北市南港區忠孝醫院急診
    室旁某公園內，販賣第二級毒品予王宗崴（原名王柏傑），
    每次2 千元1 小包。
(五)98 年2月初某日在臺北縣汐止市○○○路某彩券行門口、98
    年2 月12日下午在臺北市南港區舊庄消防隊對面公園內，販
    賣第二級毒品予甲○○，每次2 千元約0.5公克。
    因認被告上開各次均涉犯毒品危害防制條例第4 條第2 項之
    販賣第二級毒品罪嫌云云。
二、按犯罪事實應依證據認定之，無證據不得認定犯罪事實，刑
    事訴訟法第154條第2項定有明文。又檢察官就被告犯罪事實
    ，應負舉證責任，並指出證明之方法，同法第161條第1項亦
    有明文規定。因此，檢察官對於起訴之犯罪事實，應負提出
    證據及說服之實質舉證責任。且認定不利於被告之事實，須
    依積極證據，苟積極證據不足為不利於被告事實之認定時，
    即應為有利於被告之認定，更不必有何有利之證據（最高法
    院30年上字第816號判例意旨參照)。
三、本件公訴人認被告所為，涉有上開犯行，無非以證人壬○○
    、己○○、丁○○、王宗崴及甲○○於警詢及偵查中之供述
    為其依據；訊據被告堅決否認有何販賣第二級毒品安非他命
    等語，經查：
(一)證人壬○○於警詢中證稱：伊前後向「白猴」購買2 、3 次
    ，每次購買1 千元至3 千元不等價錢（詳見他字卷第12頁）
    ，於偵查中則證稱：「一名綽號「白猴」的男子，我一共向
    他買過2 次，分別是在今年8 月、9 月，是在汐止民權街的
    網咖店向他買，每次以2 千元買1 包」等語（詳見他字卷第
    43 頁） ；證人己○○於警詢中證述：伊從97年12中旬就開
    始向「白猴」購買安非他命，前後約購買6 、7 次，每次購
    買1 小包2 千元（詳見他字卷第52頁），於偵查中則證稱：
    「（問：總共向戊○○買過幾次安非他命?） 第1 次是在去
    年的12月中旬，該次我們約在南港區○○路的網咖店外，當
    次向他買2 千元，量為1 小包，第2 次是今年1 月初，地點
    、金額、數量及聯絡方式都一樣。第3 次、第4 次是1 月中
    旬與2 月初各1 次，地點、金額、數量及聯絡方式都一樣。
    第5次 是2 月8 日，地點、金額、數量及聯絡方式都一樣。
    最後1 次是昨天晚上8 點，地點、金額、數量及聯絡方式也
    都一樣。（詳見他字卷第58頁）；證人丁○○於警詢中證稱
    ：共向「白猴」購買4 、5 次毒品（詳見5864號偵卷第30頁
    ），於偵查中則稱：「（問：你總共向戊○○買過幾次安非
    他命?） 第1 次是去年11月間，該次我們約在汐止市○○街
    附近，該次我買2 千元安非他命，量約0.5 公克，第2 次是
    去年12月問，該次相約地點在汐止市的山區○○○○道路名
    ，價錢、量及聯絡方式都一樣。第3 次是今年1 月間，該次
    我們約在信義區○○街附近，數量、價錢、聯絡方式均相同
    。另外還有1 次時間我忘了，地點我也不確定（詳見他字卷
    第64頁）；證人王宗崴於警詢中證述：伊向「白猴」購買3
    次安非他命，第1 次在農曆過年前1 、2 天在汐止交流道下
    加油站向「白猴」買2 千元0.4 公克安非他命，第2 次是國
    曆2 月初在南港區忠孝醫院旁公園向「白猴」買2 千元0.4
    公克，第3 次是2 月11、12日在南港區忠孝醫院旁公園向「
    白猴」買0 千元0.4 公克（詳見5864號偵卷第36頁），於偵
    查中證稱：「（問：你總共向戊○○買過幾次安非他命?）
    第1 次是今年1 月中旬，我們約在汐止市○○道下的加油站
    ，該次我買2 千元，量是1 小包。第2 次、第3 次都是在我
    家附近的忠孝醫院急診室旁邊的公園，時間是2 月初及2 月
    12 日 ，第2 次是買2 千元，第3 次也是買2 千元，但是我
    錢欠著還沒給他，量也都是各1 小包，聯絡方式也相同（詳
    見他字卷第74頁）；證人甲○○於警詢中證稱：伊向「白猴
    」購買過很多次安非他命，每次都是買2 千元約0.5 公克，
    次數伊忘記（詳見3655號他字卷第23頁），於偵查中則證稱
    ：「(問 ：總共向戊○○買過幾次安非他命?) 最 後1 次是
    今年2 月12日下午，我們約在南港區舊莊消防隊對面公園，
    當天我向他買2 千元，量為0.5 公克，再前1 次是2 月初，
    地點是約在汐止福德二路的彩券行門口，價錢、數量及聯絡
    方式都一樣。其實我跟他買過很多次，但其他的時間、地點
    我都忘記了，比較記得的只有這兩次（詳見3655他字卷第29
    頁）等語，觀諸前開證人壬○○、己○○、丁○○及甲○○
    就其等於警詢中原未特定而僅供述「大約」之購買時間、地
    點、價格及次數，至偵查中卻均能特定購買時間、地點、價
    格及次數，而證人王宗崴所述其第1 次向「白猴」購買安非
    他命之時間，於警詢中原證稱為農曆過年前1 、2 天（即98
    年1 月26日前1 、2 天），至偵查中卻證述為98年1 月中旬
    ，已有前後不一之情形，則證人壬○○、己○○、丁○○、
    王宗崴及甲○○上述顯有瑕疵之證述內容，是否得執為被告
    不利認定之依據，已非無疑；且前開證人所證述其等向被告
    購買安非他命等節，亦均查無相關聯之通訊監察譯文可資佐
    證；另證人壬○○、己○○、丁○○、王宗崴及甲○○於本
    院審理程序中經傳喚、拘提均未到庭，亦無從就其等前開證
    詞詰問細節以發現真實，自難據以佐證前開證人於警詢、偵
    查中所供之真實性，是被告此部分犯行尚屬無從證明；又依
    卷內資料亦無積極證據足資證明被告有何公訴人所指之販賣
    第二級毒品安非他命之情事，依罪疑唯輕之原則，自難認定
    被告有何販賣第二級毒品安非他命之行為。
(三)綜上所述，除證人壬○○、己○○、丁○○、王宗崴及甲○○前開未經詰問之證述外，並無任何其他證據，足認被告有
    何公訴人此部分所指之販賣第二級毒品安非他命行為，此部
    分不能證明被告犯罪，均應依法諭知無罪之判決。
據上論斷，應依刑事訴訟法第299 條第1 項前段、第301 條，修
正前毒品危害防制條例第4 條第2 項，毒品危害防制條例條第19
條第1 項，刑法第11條前段、第47條第1 項、第51條第5 款，判
決如主文。
本案經檢察官彭康凡到庭執行職務
中    華    民    國    99    年    4     月    8     日
                  刑事第八庭審判長法  官  黃雅君
                                  法  官  陳彥宏
                                  法  官  陳俞婷
以上正本證明與原本無異。
如不服本判決應於收受判決後10日內向本院提出上訴書狀，並應
應敘述具體理由。其未敘述上訴理由者，應於上訴期間屆滿後20
日內向本院補提理由書(均須按他造當事人之人數附繕本)「切勿
逕送上級法院」。
                                  書記官  林宗勳
中    華    民    國    99    年    4     月    8     日
  附表一
┌──┬───┬────────┬───────┬────┐
│編號│ 對象 │  時間          │ 地點         │ 價格   │
│    │      │                │              │ 數量   │
├──┼───┼────────┼───────┼────┤
│ 1  │辛○○│97年3 月間某日  │臺北縣汐止市金│ 2千元  │
│    │甲○○│                │龍湖附近某處  │ 約0.4公│
│    │      │                │              │ 克     │
├──┼───┼────────┼───────┼────┤
│ 2  │同上  │97年5 月間某日  │臺北市南港區福│ 同上   │
│    │      │                │德街某處      │        │
├──┼───┼────────┼───────┼────┤
│ 3  │同上  │97年6 月間日    │臺北市南港區福│ 同上   │
│    │      │                │德街哈拉星球網│        │
│    │      │                │咖店內        │        │
├──┼───┼────────┼───────┼────┤
│ 4  │同上  │97年7 月間某日  │臺北縣汐止市金│ 同上   │
│    │      │                │龍湖附近某處  │        │
├──┼───┼────────┼───────┼────┤
│ 5  │乙○○│97年11月間某日  │臺北縣汐止市橫│ 2千元  │
│    │甲○○│                │科路某消防隊附│ 1 小包 │
│    │      │                │近            │        │
├──┼───┼────────┼───────┼────┤
│ 6  │同上  │97年12月間某日  │同上          │ 同上   │
│    │      │（起訴書誤載為97│              │        │
│    │      │年11月至98年1 月│              │        │
│    │      │間，業經檢察官當│              │        │
│    │      │庭更正）        │              │        │
├──┼───┼────────┼───────┼────┤
│ 7  │同上  │97年12月間某日  │同上          │ 同上   │
│    │      │（起訴書誤載為97│              │        │
│    │      │年11月至98年1 月│              │        │
│    │      │間，業經檢察官當│              │        │
│    │      │庭更正）        │              │        │
├──┼───┼────────┼───────┼────┤
│ 8  │同上  │97年12月間某日  │同上          │ 同上   │
│    │      │（起訴書誤載為97│              │        │
│    │      │年11月至98年1月 │              │        │
│    │      │間，業經檢察官當│              │        │
│    │      │庭更正）        │              │        │
├──┼───┼────────┼───────┼────┤
│ 9  │同上  │98 年1 月間某日 │同上          │ 同上   │
├──┼───┼────────┼───────┼────┤
│ 10 │庚○○│98年1 月9 日    │臺北市南港區南│ 1千元  │
│    │      │                │港路1段南港農 │ 0.2    │
│    │      │                │會旁          │ 公克   │
│    │      │                │              │        │
├──┼───┼────────┼───────┼────┤
│ 11 │同上  │98年1 月18日    │臺北縣汐止市南│ 同上   │
│    │      │                │陽橋路邊      │        │
├──┼───┼────────┼───────┼────┤
│ 12 │辛○○│98年2 月間某日  │臺北縣汐止市大│ 3千元  │
│    │丁○○│                │同路某處      │ 0.7公  │
│    │丙○○│                │              │ 克     │
└──┴───┴────────┴───────┴────┘
  附表二
┌───┬───────┬────────────────┐
│編號  │ 犯罪事實     │     主  文                     │
├───┼───────┼────────────────┤
│ 1    │如附表一編號  │戊○○販賣第二級毒品，累犯，處  │
│      │1 所載        │有期徒刑柒年肆月。未扣案之販賣  │
│      │              │毒品所得貳仟元沒收，如全部或一  │
│      │              │部不能沒收時，以其財產抵償之。  │
├───┼───────┼────────────────┤
│ 2    │如附表一編號  │戊○○販賣第二級毒品，累犯，處  │
│      │2所載         │有期徒刑柒年肆月。未扣案之販賣  │
│      │              │毒品所得貳仟元沒收，如全部或一  │
│      │              │部不能沒收時，以其財產抵償之。  │
├───┼───────┼────────────────┤
│ 3    │如附表一編號  │戊○○販賣第二級毒品，累犯，處  │
│      │3所載         │有期徒刑柒年肆月。未扣案之販賣  │
│      │              │毒品所得貳仟元沒收，如全部或一  │
│      │              │部不能沒收時，以其財產抵償之。  │
├───┼───────┼────────────────┤
│ 4    │如附表一編號  │戊○○販賣第二級毒品，累犯，處  │
│      │4所載         │有期徒刑柒年肆月。未扣案之販賣  │
│      │              │毒品所得貳仟元沒收，如全部或一  │
│      │              │部不能沒收時，以其財產抵償之。  │
├───┼───────┼────────────────┤
│ 5    │如附表一編號  │戊○○販賣第二級毒品，累犯，處  │
│      │5所載         │有期徒刑柒年肆月。未扣案之販賣  │
│      │              │毒品所得貳仟元沒收，如全部或一  │
│      │              │部不能沒收時，以其財產抵償之，  │
├───┼───────┼────────────────┤
│ 6    │如附表一編號  │戊○○販賣第二級毒品，累犯，處  │
│      │6所載         │有期徒刑柒年肆月。未扣案之販賣  │
│      │              │毒品所得貳仟元沒收，如全部或一  │
│      │              │部不能沒收時，以其財產抵償之，  │
├───┼───────┼────────────────┤
│ 7    │如附表一編號  │戊○○販賣第二級毒品，累犯，處  │
│      │7所載         │有期徒刑柒年肆月。未扣案之販賣  │
│      │              │毒品所得貳仟元沒收，如全部或一  │
│      │              │部不能沒收時，以其財產抵償之，  │
├───┼───────┼────────────────┤
│ 8    │如附表一編號  │戊○○販賣第二級毒品，累犯，處  │
│      │8所載         │有期徒刑柒年肆月。未扣案之販賣  │
│      │              │毒品所得貳仟元沒收，如全部或一  │
│      │              │部不能沒收時，以其財產抵償之，  │
├───┼───────┼────────────────┤
│ 9    │如附表一編號  │戊○○販賣第二級毒品，累犯，處  │
│      │9所載         │有期徒刑柒年肆月。未扣案之販賣  │
│      │              │毒品所得貳仟元沒收，如全部或一  │
│      │              │部不能沒收時，以其財產抵償之，  │
├───┼───────┼────────────────┤
│ 10   │如附表一編號  │戊○○販賣第二級毒品，累犯，處  │
│      │10所載        │有期徒刑柒年貳月。未扣案之販賣  │
│      │              │毒品所得壹仟元沒收，如全部或一  │
│      │              │部不能沒收時，以其財產抵償之。  │
├───┼───────┼────────────────┤
│ 11   │如附表一編號  │戊○○販賣第二級毒品，累犯，處  │
│      │11所載        │有期徒刑柒年貳月。未扣案之販賣  │
│      │              │毒品所得壹仟元沒收，如全部或一  │
│      │              │部不能沒收時，以其財產抵償之。  │
├───┼───────┼────────────────┤
│ 12   │如附表一編號  │戊○○販賣第二級毒品，累犯，處  │
│      │12所載        │有期徒刑柒年陸月。未扣案之販賣  │
│      │              │毒品所得參仟元沒收，如全部或一  │
│      │              │部不能沒收時，以其財產抵償之。  │
└───┴───────┴────────────────┘
附錄本案論罪科刑法條
修正前毒品危害防制條例第4條第2項
製造、運輸、販賣第二級毒品者，處無期徒刑或7 年以上有期徒
刑，得併科新臺幣7 百萬元以下罰金。

司法院資訊處製作；財團法人民間司法改革基金會備份。
